【裁判字號】    88,訴,1576
【裁判日期】    890121
【裁判案由】    偽造文書等
【裁判全文】
臺灣板橋地方法院刑事判決              八十八年度訴字第一五七六號
    公  訴  人  臺灣板橋地方法院檢察署檢察官
    被      告  乙○○
右列被告因偽造文書等案件，經檢察官提起公訴（八十八年度偵字第四四八○號），
本院判決如左：
    主  文
乙○○行使偽造私文書，足以生損害於他人，處有期徒刑肆月。緩刑貳年。偽造之丙○○印章壹個及室內電話裝機申請書上偽造之丙○○名義印文壹枚均沒收。
    事  實
一、乙○○明知綽號「小謝」之不詳姓名年籍成年男子，於民國八十七年八月十一日
    ，在臺北市○○○路某咖啡店所交付之「丙○○」身分證一枚，係來路不明之贓
    物（該身分證係丙○○於八十四年十二月間，在臺北市○○路○段某郵局內失竊
    之物），竟仍予收受，並同時收受小謝所交付於不詳時地偽造之丙○○印章一枚
    後，於同日委由不知情之甲○○持往中華電信股份有限公司臺灣北區電信分公司
    臺北區營運處，由甲○○以乙○○及丙○○雙方代理人名義，填寫中華電信股份
    有限公司市內電話業務申請書，將乙○○本人之（○二）00000000號電
    話，辦理過戶予丙○○，並於上開申請書上蓋用偽造之「丙○○」印章，以偽造
    申請書後，持之行使交付予中華電信股份有限公司據以裝設上開電話，足以生損
    害於丙○○及中華電信股份有限公司查核裝機用戶之正確性。嗣於八十七年九月
    十八日，經丙○○發覺有異向中華電信公司反映後始循線查悉上情。
二、案經臺北市政府警察局中山分局移送臺灣板橋地方法院檢察署檢察官偵查起訴。
    理  由
一、訊據被告乙○○對於右揭時地收受小謝所交付「丙○○」身分證及印章後，並委
    由甲○○持往辦理電話過戶等事實，坦承不諱，惟矢口否認涉有右揭犯行，辯稱
    ：當時小謝說丙○○是他朋友，伊心想只是辦個電話過戶，小事一件，沒想到發
    生這麼多問題云云。經查，右揭事實，業據被害人丙○○於警訊中指述綦詳。核
    與證人甲○○於警訊及偵查中、證人陳厚任於本院審理中證述情節大致相符。而
    被告於本院審理中坦承電話是要過戶給小謝，亦與證人陳厚任於本院審理中到庭
    證稱係小謝要買下被告的電話等語一致（見八十九年一月七日訊問筆錄）。則既
    係小謝要買下電話，而被告又明知小謝並非丙○○，何以當小謝交付丙○○身分
    證及印章要被告辦理過戶時，被告竟未予以任何質疑？若小謝係受丙○○所委託
    代辦，衡諸常情，亦應有丙○○之授權委託書面或由被告再向丙○○確認是否無
    誤方是。惟被告竟捨此途，率予收受丙○○身分證及印章後，用以辦理電話過戶
    ，伊對該身分證有贓物之認識，並有偽造私文書之故意無訛。此外，復有中華電
    信股份有限公司市內電話業務申請書、丙○○身分證影本、通知單及切結書在卷
    足資佐證，被告犯行堪以認定。
二、按被告乙○○偽造丙○○名義之中華電信股份有限公司電話裝機申請書申辦電話
    ，自足以生損害於丙○○及中華電信股份有限公司。核其所為，係犯刑法第二百
    十六條、第二百十條之行使偽造私文書、第三百四十九條第一項收受贓物罪。其
    偽造印文之行為係偽造私文書之階段行為，其偽造私文書之低度行為，應為行使
    偽造私文書之高度行為所吸收，均不另論罪。又被告利用不知情之甲○○觸犯上
    開偽造文書罪，為間接正犯。其所犯上開二罪間，有方法結果之牽連關係，應從
    一重論以行使偽造私文書罪。爰審酌被告犯罪後雖否認犯行，惟其態度良好，因
    一時失慮致罹刑章及所造成被害人之損害情形等一切情狀，量處如主文所示之刑
    。末查被告未曾受有期徒刑以上刑之宣告，此有臺灣高等法院檢察署刑案紀錄簡
    覆表在卷可稽，經此次起訴審判後，當能知所警惕，信無再犯之虞，本院認所宣
    告之刑以暫不執行為適當，併諭知緩刑二年，以啟自新。
三、偽造之丙○○印章一個及電話裝機申請書上偽造之丙○○名義印文一枚，雖未扣
    案，惟無從證明業已滅失，均應依刑法第二百十九條規定，不問屬於犯人與否，
    宣告沒收，附此敘明。
四、被告收受贓物之犯行，檢察官雖未起訴，惟此部分犯行與前揭有罪之行使偽造私
    文書部分，有牽連犯裁判上一罪之關係，應為起訴效力所及，本院自得併予審究
    。至公訴意旨謂被告於不詳時地拾得丙○○身分證而予以侵占入己，及偽造丙○○印章等情。被告辯稱丙○○身分證及印章均係小謝所交付，核與證人陳厚任於
    本院審理中證述情節大致相符，是不能證明被告此部分犯行，原應諭知無罪判決
    ，惟因公訴人就此部分，係與前揭有罪部分按牽連犯裁判上一罪及實質上一罪關
    係起訴，故此部分不另為無罪之諭知，均此敘明。
據上論結，應依刑事訴訟法第二百九十九條第一項前段，刑法第二百十六條、第二百
十條、第三百四十九條第一項、第五十五條、第七十四條第一款、第二百十九條，罰
金罰鍰提高標準條例第一條前段，判決如主文。
本案經檢察官毛有增到庭執行職務
中    華    民    國      八十九      年      一      月      二十一    日
                                      臺灣板橋地方法院刑事第四庭
                                          法  官    李君豪
右正本證明與原本無異。
如不服本判決，應於判決送達後十日內向本院提出上訴狀 。
                                          書記官    黃大千
中    華    民    國      八十九      年      一      月       二十四   日
附錄法條：
刑法第二百十六條、第二百十條、第三百四十九條。
刑法第二百十六條
行使第二百十條至第二百十五條之文書者，依偽造、變造文書或登載不實事項或使登
載不實事項之規定處斷。
刑法第二百十條
偽造、變造私文書，足以生損害於公眾或他人者，處五年以下有期徒刑。
刑法第三百四十九條
收受贓物者，處三年以下有期徒刑、拘役或五百元以下罰金。
搬運、寄藏、故買贓物或為牙保者，處五年以下有期徒刑、拘役或科或併科一千元以
下罰金。
因贓物變得之財物，以贓物論。


司法院資訊處製作；財團法人民間司法改革基金會備份。
